臺灣彰化地方法院民事判決
110年度訴字第224號
原      告  李裕隆  


訴訟代理人  陳建勛律師
被      告  張菀棋  


訴訟代理人  張宗存律師
上列當事人間請求清償債務事件，本院於民國111年1月12日言詞
辯論終結，判決如下：
    主  文
原告之訴及假執行之聲請均駁回。
訴訟費用由原告負擔。
    事實及理由
一、按訴狀送達後，原告不得將原訴變更或追加他訴。但請求之
    基礎事實同一者，不在此限，民事訴訟法第255條第1項第2
    款定有明文。本件原告起訴時訴之聲明請求被告給付原告新
    台幣（下同）1,855,520元，及自民國109年11月12日起至清
    償日止，按年息百分之五計算之利息。嗣以民事準備書狀㈤
    變更為請求被告應給付原告200萬元，及其中1,855,520元部
    分，自109年11月12日起；其餘144,480元部分，自準備書狀
    ㈤送達被告之翌日起，均至清償日止，按年息百分之五計算
    之利息，被告對此雖有程序上之爭執，然原告所依據之借貸
    事實仍屬同一，故原告上開變更聲明，程序上合於依前揭規
    定，先予敘明。
二、原告聲明求為判決被告應給付原告200萬元，及其中1,855,5
    20元部分自109年11月12日起，其餘144,480元部分自準備書
    狀㈤送達被告翌日起，均至清償日止，按年息百分之五計算
    之利息；併願供擔保請准宣告假執行。主張略以：
  ㈠被告於105年8月3日向原告借款200萬元，並簽發同面額之本
    票乙紙作為擔保，另以被告名下所有坐落彰化縣○○市○○段00
    0000地號土地作為擔保，於105年8月4日設定最高限額240萬
    元之第一順位抵押權予原告，原告於105年8月9日匯款200萬
    元至被告臺灣銀行員林分行之帳戶，惟被告尚未清償，經原
    告以109年10月8日員林中正路郵局268號存證信函催告被告
    於函達後30日内清償借款，該存證信函於109年10月12日送
    達被告，被告仍未付款。
　㈡原告、被告配偶張時朗、訴外人劉凱等人於105年間協議共同
    投資在中國大陸註冊登記之「高之鐵科技有限公司」，並簽
    訂投資協議書，約定原告投資240萬元，張時朗投資200萬元
    ，由劉凱擔任該公司負責人，被告所辯於105年8月9日將200
    萬元匯還原告云云，實係被告配偶張時朗履行200萬元之出
    資義務，並非償還系爭借款。
  ㈢被告借款後，持續由張時朗與原告聯繫利息支付事宜，106年
    度之利息，被告交付現金24,000元給原告，107年度以後之
    週年利息，被告則以匯款或存款至原告基隆安樂路郵局0000
    000-0000000號帳戶，107年8月1日入戶匯款24,000元，交易
    清單摘要欄記載「張菀棋（利）」，108年9月30日無摺存款
    收執聯載明「張菀棋」，109年9月21日之無摺存款收執聯載
    明「還借款利息」，倘被告已經償還借款，又何須支付借款
    利息予原告？何須由張時朗與原告聯繫借款利息支付事宜？
　㈣張時朗在109年8月3日之LINE訊息中表示：「…1：老師你說的
    去年108年10月一筆144480元，我可籌五萬的到整數200000
    元…」，張時朗以貨款抵償借款，並要求原告簽發本票，原
    告遂簽發票號「333126」號、面額144,480元之本票，原告
    在存根聯正面記載「還款，支付金額14480（漏寫一個4），
    付款地員林，見證人盧御承」，張時朗在還款上蓋用印章；
    存根聯背面記載「張時朗先還14480（漏寫一個4）尚欠李裕
    隆餘額0000000（正確應為0000000元，漏寫一個5，多寫一
    個0）」，張時朗在其姓名上蓋用印章，足以證明張時朗係
    以貨款144,480元抵償借貸欠款，抵償後，欠款餘額為1,855
    ,520元。因被告否認清償144,480元，故原告擴張訴之聲明
    ，並以民事準備書狀(五)為催告之意思表示等語。
三、被告聲明求為判決原告之訴駁回，如受不利判決願供擔保聲
    請宣告免為假執行。答辯略以：
  ㈠被告與原告素不相識，被告之配偶張時朗係經由朋友介紹而
    與原告認識，原告於105年間邀約張時朗前往中國大陸投資
    ，但張時朗當時資金不足，原告提議出借200萬元予張時朗
    ，但被告認為風險過大遲未同意，嗣因張時朗不斷要求，被
    告始同意簽立200萬元之本票作為擔保，並應原告要求提出
    土地所有權狀及印鑑證明等文件，但當時原告並未告知會就
    土地設定抵押權。原告於105年8月9日匯款200萬元至被告臺
    灣銀行員林分行帳戶內，但被告知悉原告就系爭土地自行設
    定240萬元抵押權，因恐系爭土地日後遭拍賣，且被告對於
    前往大陸投資仍存有疑慮，故於當天直接將200萬元匯還予
    原告。
  ㈡原告雖主張被告所匯200萬元係履行張時朗投資高之鐵義務云
    云，然高之鐵公司設立登記於105年8月5日，實際成立時間
    應該更早，但被告匯款時間係在105年8月9日，倘如原告所
    主張係合夥成立公司，公司資本尚未實際到位，公司各股東
    之出資額尚未確定，豈有先成立公司再出資之道理？又投資
    協議書當中立協議書人有李裕隆、張時朗、劉凱、張水源、
    張貽輝、彭素蘭等6人，但其上卻僅有李裕隆、張時朗及劉
    凱之簽名，騎縫章亦僅蓋有「李裕隆」字樣，明顯是事後補
    簽，「劉凱」部分亦無法證明係訴外人劉凱所親簽，其他人
    之簽名欄均空白，該協議書第5條關於營運費用及獲利之分
    配等仍為空白，除以電腦繕打之文字外，其他空格均未填載
    ，亦未記載日期，張時朗亦未持有系爭投資協議書，投資人
    之間對於該投資協議仍有爭議，該投資協議明顯並未成立。
    又假設真有繳納出資額之必要，亦應匯款予高之鐵公司才是
    。
　㈢張時朗於105年8月間向訴外人盧御承借款20萬元，盧御承亦
    於105年8月11日匯款20萬元至被告臺銀帳戶，當時約定每月
    利息1,000元，每年利息12,000元，108年9月30日被告支付2
    年利息共24,000元，並依盧御承之指示匯入原告帳戶，另於
    109年9月21日先支付109年度之借款利息，於9月匯款，加計
    1個月利息，共13,000元，並非原告所主張之200萬元借款之
    利息，且被告給付利息的方式都是用匯款，並無原告所述有
    現金交付之情形。
　㈣原告所稱之「14萬4480元」，係原告積欠被告配偶張時朗之
    貨款，原告於108年10月9日並簽立本票作為擔保，倘若假設
    兩造於108年間尚有200萬元之債務未清償，原告根本沒有必
    要簽立本票作為擔保，直接從200萬元債權中扣除144,480元
    即可，且若144,480元早已清償，為何被本票正本仍由被告
    配偶張時朗收執？原告實係臨訟始就上開144,480元之貨款
    債權主張抵銷。至於原告提出之LINE對話內容（原證6），
    實與投資協議無關，當中所稱之貨款係108年間盧御承透過
    張時朗，向大陸廠商查爾斯公司表示可以代銷貨品，張時朗
    依盧御承要求查爾斯公司將貨品寄送至海南省華寶飯店，以
    當時匯率4.2計算，貨款應為657,384元，但盧御承收受貨品
    後遲未付款等語。
四、兩造不爭執之事項：
  ㈠兩造間有借貸200萬元之合意。
　㈡發票日期105年8月3日、面額200萬元之本票（支付命令原證 
    1），係被告簽發並交付予原告。
　㈢原告於105年8月9日上午匯款200萬元至被告於台灣銀行員林 
    分行之帳戶（支付命令原證2）。
　㈣被告於105年8月9日下午匯款200萬元至原告於基隆安樂路郵
    局之帳戶。
  ㈤原告與被告之間，除本件以外，並無其他債權債務關係。
五、得心證之理由：
  ㈠查兩造於105年8月3日成立借貸200萬元之合意，被告簽發並
    交付以同日為發票日面額200萬元之本票予原告，原告嗣於
    同年月9日上午匯款200萬元至被告於台灣銀行員林分行之帳
    戶等事實，為兩造所不爭執，並有本票、郵政跨行匯款申請
    書可佐，堪信為真實。
  ㈡被告答辯稱伊對投資仍有疑慮，遂於105年8月9日下午即向原
    告清償200萬元等語，且提出存摺及台灣銀行匯款申請書為
    證，堪認被告確有匯款200萬元予原告之事實。而原告對於
    收受上開200萬元一節固不爭執，雖主張該筆匯款係被告配
    偶張時朗履行200萬元出資義務，並非償還系爭借款等語，
    然由原告所提出投資協議書觀之，立協議書人有李裕隆、張
    時朗、劉凱、張水源、張貽輝、彭素蘭等6人，但實際簽名
    者僅有李裕隆、張時朗、劉凱等3人而已，且未簽署該契約
    之成立日期，足徵該投資協議書尚未達成合意；又原告提出
    之客戶歷史交易清單中，雖記載107年8月1日「入戶匯款、2
    4,000元、張菀棋（利）」、108年9月30日「無摺存款、24,
    000元、張菀棋」，以及109年9月21日「無摺存款、13,000
    元、還借款利息」（本院卷185、187、189頁），然此3筆款
    項究竟是張時朗之其他債務利息或系爭借款之利息，仍屬有
    疑；另原告所提出訴外人盧御承與張時朗之間LINE對話截圖
    內容，既無法特定是指何人之間何筆債務關係，亦無從證明
    與本件系爭借款有何關連。此外，原告並未能再舉證以實其
    說，故原告上開主張，難以遽信。而被告所辯系爭借款業已
    清償一節，核屬有據，應堪採信。
　㈢綜上所述，被告於105年8月9日自原告取得之系爭借款200萬
    元，既已於當天清償完畢，則原告依據消費借貸法律關係，
    請求被告應給付200萬元，及其中1,855,520元部分自109年1
    1月12日起，其餘144,480元部分自準備書狀㈤送達被告翌日
    起，均至清償日止，按年息百分之五計算之利息，為無理由
    ，不能准許，應予駁回。又原告之訴既經駁回，則原告假執
    行之聲請，亦失去可依附之訴，應一併駁回。
　㈣本件事證已經明確，兩造其餘主張陳述及所提之證據，經審
    酌後認為對於判決結果不生影響，就不再逐一論述，附此敘
    明。
六、訴訟費用負擔之依據：民事訴訟法第78條。
中　　華　　民　　國　　111 　年　　2 　　月　　9 　　日
                  民事第二庭    法　官　陳弘仁
以上正本係照原本作成。
如對判決上訴，應於判決送達後20日內向本院提出上訴狀。如委
任律師提起上訴者，應一併繳納上訴審裁判費。
中　　華　　民　　國　　111 　年　　2 　　月　　9 　　日
                                書記官　許雅涵